臺灣高雄地方法院刑事判決　　　　　　　　九十三年度重訴字第八九號
　　公　訴　人　臺灣高雄地方法院檢察署檢察官
　　被　　　告　辛○○　男　二.
　　選任辯護人　陳俊偉律師
右列被告因殺人案件，經檢察官提起公訴（九十三年度偵字第一三八三五號），本院
判決如左：
    主  文
辛○○殺人，處有期徒刑拾貳年，褫奪公權捌年。扣案之折疊式蝴蝶刀壹把沒收。
    事  實
一、辛○○與吳俊清為同事關係，二人均任職於丁○○所經營並設址於高雄縣鳳山市
    ○○路一八一號之「紋禕工程公司」，從事空調配管工作，辛○○因懷疑吳俊清
    前曾散佈不利於己之謠言，因而對吳俊清產生誤會並心懷怨懟，於民國九十三年
    七月十日下午，辛○○由同事戊○○騎乘機車搭載，與騎乘另一機車之同事庚○○，一同自台南工地出發，欲回紋禕工程公司領取薪資，三人於同日十九時十分
    許，先後到達紋禕工程公司，嗣於同日二十一時許，吳俊清亦至紋禕工程公司領
    取薪資，辛○○見到吳俊清，即上前質問吳俊清為何散播不利其之謠言，二人因
    而發生口角爭執，爭執完畢後，庚○○在辛○○要求下，騎乘機車搭載辛○○離
    開紋禕工程公司，途中，辛○○仍覺心有未甘而欲再找吳俊清理論，遂於路途中
    要求庚○○載其返回紋禕工程公司，二人返回公司後，庚○○尚未將機車完全停
    止，辛○○即下車衝向吳俊清和其理論，二人於一言不合下開始徒手互毆扭打，
    庚○○、丁○○及丙○○（丁○○之父）三人見狀乃上前勸架將二人分開，惟嗣
    因丙○○突然身體不適咳嗽流血，丁○○及庚○○需在旁照料丙○○而無法再有
    效制止辛○○與吳俊清互毆，辛○○與吳俊清二人遂又繼續互毆扭打，吳俊清並
    順勢在鳳南路一八一號前之檳榔攤持塑膠椅一把攻擊辛○○，二人乃自鳳南路一
    八一號前互毆扭打至鳳南路一七五號旁之南江街，此時，辛○○為反擊吳俊清，
    遂將其攜帶於身上之折疊式蝴蝶刀掏出，在預見胸部係人體極重要且脆弱之部位
    ，心臟與肺臟此二重要之臟器均位於此處，如以其所持之折疊式蝴蝶刀此等利刃
    直接刺向吳俊清之胸部，將有極大之可能刺中吳俊清之心臟導致大量出血，或刺
    中吳俊清肺臟導致氣胸，使吳俊清發生死亡結果之狀況下，仍基於殺害吳俊清之
    未必故意，以該折疊式蝴蝶刀刺向吳俊清之胸部一刀，致吳俊清受有：左乳外側
    下方五點鐘方向，距乳頭五公分處，有一處單刃銳器穿刺傷口，創長二公分（該
    穿刺傷自左胸壁第七、第八肋間，進入胸腔向右向後縱隔及心包，穿刺左心室壁
    近心尖位置，心臟上傷口長五公分，貫通左心室繼續穿過心室中隔，刀尖未達右
    心室壁，心室中隔刀傷長六公分）之傷害，吳俊清中刀後往鳳南路二Ｏ五號方向
    逃離現場，終因失血過多、傷重倒臥於鳳南路二Ｏ五號前，經送醫急救後仍於九
    十三年七月十日二十三時十六分許不治死亡，而辛○○則於刺殺吳俊清後離去文
    禕工程公司，嗣經丁○○報警處理，經警循線查獲始悉上情，並起出扣得辛○○
    於案發後丟棄於高雄市○○區○○路與廈莊六街街口之上開折疊式蝴蝶刀一把。
二、案經吳俊清之配偶己○○告訴暨高雄縣政府警察局鳳山分局報請臺灣高雄地方法
    院檢察署檢察官偵查起訴。
    理  由
一、訊據被告辛○○固不否認於右揭時地，有因故與被害人吳俊清發生爭執並進而互
    毆、扭打，嗣被害人遭其以扣案之折疊式蝴蝶刀刺到左胸，致其受有前開傷害並
    因而死亡之事實，惟矢口否認有何殺人犯行，辯稱：案發當時被害人拿椅子要毆
    打伊，伊沒有物品可供抵抗，遂拿出因工作需要而隨身攜帶之蝴蝶刀嚇阻被害人
    ，想要藉以抵擋被害人之攻擊，詎被害人自行衝過來撞到伊身上，蝴蝶刀才會因
    而刺入被害人身體，而當時伊並不知道蝴蝶刀有刺到被害人，只感覺到被害人有
    壓到伊，伊是到警局後才知道伊刺殺死者，伊實無殺害被害人之故意云云。
二、經查，被害人吳俊清於右揭時、地，因遭被告辛○○持扣案之折疊式蝴蝶刀刺入
    胸部，致其受有左乳外側下方五點鐘方向，距乳頭五公分處，有一處單刃銳器穿
    刺傷口，創長二公分（該穿刺傷自左胸壁第七、第八肋間，進入胸腔向右向後縱
    隔及心包，穿刺左心室壁近心尖位置，心臟上傷口長五公分，貫通左心室繼續穿
    過心室中隔，刀尖未達右心室壁，心室中隔刀傷長六公分）之傷害，終至死亡之
    事實，為被告辛○○所不否認，核與在場證人庚○○、丁○○於本院審理中證述
    情節相符（見本院九十三年十一月十六日審判筆錄），並有臺灣高雄地方法院檢
    察署檢察官勘驗筆錄、相驗屍體證明書、解剖紀錄報告、法務部法醫研究所鑑定
    書（鑑定之死因分析：(一)死者因胸部銳器穿刺傷致死；(二)穿刺傷形狀大小符合扣
    案蝴蝶刀型制）、案發現場相片及扣案之折疊式蝴蝶刀一把在卷可稽，堪以認定
    。
三、被告雖否認有殺死被害人之故意，並以前詞置辯，惟查，證人丁○○於本院審理
    中證述：案發當天，被害人約二十一時許來到公司，並與被告發生口角，嗣庚○○就與被告先行離開，不久庚○○與被告又折回，被告與被害人乃開始互毆，伊
    就與伊父親過去勸架，後來伊父親身體不適，被告與被害人打到南江街那邊，約
    二分鐘後，伊看到被害人全身都是血地跑出來，嗣又看到被告走過來，手上拿一
    把刀，伊遂擋住被告，並問被告「你用刀子刺他？」，被告回答伊說「是他先拿
    椅子打我，他當作我不敢刺他」，伊聽畢就去追被害人，結果被害人躺在神壇前
    面，伊遂打電話叫救護車等語（見本院九十三年十一月十六日審判筆錄），可知
    被告確係有持刀刺向被害人之行為，非如被告所辯稱係被害人衝向被告撞至其身
    上，方遭致被告所持之折疊式蝴蝶刀刺中，雖另一證人庚○○於本院審理中證稱
    ：被告自南江街出來後，未看到被告手上有持刀，亦未聽聞丁○○有詢問被告問
    題等語（見本院九十三年十一月十六日審判筆錄），惟在此時刻，證人庚○○正
    在照料身體不適之丙○○，而被害人又全身是血的先行跑出巷子，證人庚○○之
    注意力即難注意到另一端被告與丁○○之狀況與對話，故其未看到被告手上有持
    刀，亦未聽聞丁○○有詢問被告問題，尚與常情相符，難謂其與丁○○之證述內
    容有所矛盾、衝突，而得為被告有利之認定。此外，依被害人所受之傷勢觀之：
    「其左乳外側下方五點鐘方向，距乳頭五公分處，有一處單刃銳器穿刺傷口，創
    長二公分，而該穿刺傷自左胸壁第七、第八肋間，進入胸腔向右向後縱隔及心包
    ，穿刺左心室壁近心尖位置，心臟上傷口長五公分，貫通左心室繼續穿過心室中
    隔，刀尖未達右心室壁，心室中隔刀傷長六公分」，顯見係以相當之力道用銳器
    刺入胸腔、心臟，方會造成如此深切之傷口，若真如被告所言，其僅係以扣案之
    折疊式蝴蝶刀嚇阻被害人，未出刀刺向被害人，則以案發當時被害人尚持塑膠椅
    向被告揮擊、追打之狀態，其二人當存有相當之空間供被害人持塑膠椅揮擊，倘
    非被告亦有持該折疊式蝴蝶刀逼近被害人之動作，被害人當無接近被告身體而自
    行遭扣案折疊式蝴蝶刀刺中之可能，又被告若僅持該折疊式蝴蝶刀嚇阻被害人，
    而無出刀猛刺之動作，當無法形成前開如此深切之傷口，是被告所辯此節實不足
    採，又胸部係人體極重要且脆弱之部位，心臟與肺臟此二重要之臟器均位於此處
    ，如以尖刀等利刃直接刺向他人之胸部，將有極大之可能刺中心臟導致大量出血
    或刺中肺臟導致氣胸，使他人發生死亡之結果，此為一般智識之常人所能預見。
    而以被告高職畢業之學歷及在本院審理中均能應答如流之狀態，其智識能力當與
    一般常人無異，對上開死亡結果之發生自無不遇見之理，其竟仍持扣案之折疊式
    蝴蝶刀刺向被害人胸部，則因此發生被害人死亡之結果，自不違背其本意，其有
    殺害被害人之未必故意至為顯然；再佐以被害人遭被告以扣案之折疊式蝴蝶刀刺
    入心臟，必然大量失血，被告於當時已可知悉被害人遭其刺傷，且被告於案發後
    離開現場不久，即將刺殺被害人之折疊式蝴蝶刀刺丟在高雄市○○區○○路與廈
    莊六街街口（見被告九十三年七月十一日警詢筆錄），亦顯示被告於案發當時已
    知悉被害人遭其刺傷，否則當無丟棄其自稱因工作需要而隨身攜帶之折疊式蝴蝶
    刀之必要，則被告稱其案發當時不知道有刺中被害人，是到警局後才知道乙節，
    顯與事實不符，而益加彰顯其前開辯詞之不可採信。綜上所述，被告辯稱其無殺
    人故意，顯係事後卸責之詞，並不足採，其有殺害被害人之未必故意，應堪認定
    。
四、至公訴人認被告係預藏扣案之折疊式蝴蝶刀而預謀殺死被害人一節，被告抗辯：
    扣案之折疊式蝴蝶刀係伊在工作上需要切割塑膠片而隨身攜帶云云，經查，證人
    庚○○於本院審理中證述：被告工作之內容，並不需要用到蝴蝶刀，而蝴蝶刀如
    果未磨利，亦無法代替被告工作上所需之美工刀，又伊平時並未見到被告有將蝴
    蝶刀放在身上等語（見本院九十三年十一月十六日審判筆錄）；證人丁○○於本
    院審理中亦證稱：被告之工作內容不會用到蝴蝶刀，伊公司工作上所需要之塑膠
    片，會先切割好再攜帶至工地，且伊未見過被告身上有攜帶蝴蝶刀等語（見本院
    九十三年十一月十六日審判筆錄），可知被告辯稱扣案之折疊式蝴蝶刀係其工作
    上需要而隨身攜帶乙節，尚不足採，雖證人即被告之同事甲○○於本院審理中證
    稱：伊曾與被告在文禕工程公司同事過，伊約做到九十三年六月間，一同工作時
    ，伊曾見過被告使用扣案之折疊式蝴蝶刀裁減墊片，故知道被告有時候會攜帶蝴
    蝶刀去工作，並於下班後將之放在宿舍一樓之麻將桌上，而以伊之經驗，蝴蝶刀
    不便於墊片之切割，被告為何要用蝴蝶刀切割墊片，伊並不清楚等語（見本院九
    十三年十二月七日審判筆錄）；證人戊○○於本院審理中亦證述：伊曾見過扣案
    之折疊式蝴蝶刀放在宿舍一樓之麻將桌上等語（見本院九十三年十二月七日審判
    筆錄），惟依證人戊○○之證詞，至多僅能證明其同事中有人持有扣案之折疊式
    蝴蝶刀，尚無法證明被告因工作上需要而有隨身攜帶蝴蝶刀之習慣，而證人甲○○僅與被告同事至九十三年六月間，被告在此之後，是否仍因工作上需要而有隨
    身攜帶蝴蝶刀之習慣，尚難得知，自無法以此作為有利於被告之認定，況扣案之
    折疊式蝴蝶刀經證人丁○○當庭試驗結果，認其鋒利程度無法作為被告工作上所
    使用，益徵被告所辯情節之不可採（見本院九十三年十一月十六日審判筆錄），
    雖然如此，尚難以被告所辯之不可採，而得認被告係預藏扣案之折疊式蝴蝶刀而
    預謀殺死被害人，蓋證人庚○○於本院審理中證述：案發當日下午，伊與被告、
    戊○○直接自台南工地回高雄，而案發當晚，被告第一次與被害人爭吵後，即主
    動要求伊載其離開，在路途中，被告因為想再找被害人理論，就直接要求伊載其
    回公司，中間未曾去過別處，回到公司後，被告在伊機車尚未完全停妥之際，即
    衝向被害人開始互毆，其二人雖曾為伊與丁○○、丙○○勸開，惟嗣因丙○○身
    體不適，伊三人無法繼續勸阻，被告與被害人二人又開始互毆，被害人並持檳榔
    攤之椅子攻擊被告，二人一直打進南江街，伊就無法看到狀況如何，之後，即看
    到被害人全身是血地衝出來，被告則在其後慢慢走出來等語（見本院九十三年十
    一月十六日審判筆錄）；證人丁○○於本院審理中亦證稱：案發當晚，被告與被
    害人發生第一次口角後，就與庚○○先行離開，嗣被告與庚○○二人又折回，被
    告就與被害人開始互毆，伊與伊父親有去勸架，但後來伊父親身體不適，而被告
    與被害人打進南江街約二分鐘後，伊看到被害人全身是血地出來，而被告則在其
    後走出來等語（見本院九十三年十一月十六日審判筆錄）；證人戊○○於本院審
    理中亦證述：案發當天下午，伊自台南工地載被告回高雄公司，並未載被告回宿
    舍等語（見本院九十三年十二月七日審判筆錄），可知，被告於案發當日，係直
    接由台南工地回位於高雄之紋禕工程公司，直至與被害人發生互毆時，均無至其
    他地點另行取得扣案折疊式蝴蝶刀之可能，是該折疊式蝴蝶刀於被告在台南工地
    工作時，即已由被告攜帶在身上，又被告係與被害人發生第一次口角後，先行離
    去案發地點，再折回與被害人互毆，並於刺中被害人後，未再有追殺被害人之舉
    動，而衡諸一般常情，若謂被告係預謀以扣案之折疊式蝴蝶刀殺害被害人，被告
    既在案發當日在台南工地即已身懷該折疊式蝴蝶刀，當在其與被害人第一次發生
    衝突時，即取出身上攜帶之折疊式蝴蝶刀攻擊被害人，然其並非第一次與被害人
    衝突時即取出該折疊式蝴蝶刀，因此，實難為其有預藏扣案折疊式蝴蝶刀而預謀
    殺死被害人之認定。
五、綜上所述，本件事證明確，被告辛○○有右揭基於殺人之未必故意，而殺害被害
    人吳俊清之犯行，已堪認定。
六、核被告辛○○所為，係犯刑法第二百七十一條第一項之殺人罪。爰審酌被告因細
    故與被害人吳俊清發生爭吵，進而出手互毆，終至持刀刺殺被害人，造成被害人
    死亡、被害人家屬永遠痛失親人此一無法彌補之後果，犯罪情節實為重大，且被
    告於犯後否認有殺人犯行，猶以前詞置辯，犯罪後態度難認良好，並於案發後迄
    今未與被害人家屬達成和解，賠償被害人家屬所遭受之損害，惟念及被告無任何
    前科紀錄，有本院被告院內索引卡紀錄表、臺灣高等法院被告全國前案紀錄表在
    卷可按，素行尚非不良，且被告並無殺死被害人之直接故意，惡性稍淺，而本案
    係因被告與被害人互毆狀態下無暇深慮所發生等一切情狀，量處如主文所示之刑
    ，且依其犯罪之性質，認有褫奪公權之必要，併依刑法第三十七條第二項規定，
    宣告褫奪公權八年，以資懲儆。扣案之折疊式蝴蝶刀一把，為被告所有，業據被
    告供明在卷，且係其供本件犯罪所用之物，爰依刑法第三十八條第一項第二款規
    定，併予宣告沒收。另扣案之損壞墨綠色塑膠椅一具、藍色脫鞋、「ＨＯＲＯ」
    藍色脫鞋各一雙、眼鏡一副、已開封黃色長壽煙一包，並非被告所有之物，已據
    被告供承在卷；而「穎達」藍色工作服、藍色牛仔褲各一件及米色工作鞋一雙，
    雖為被告所有，惟因此等物品係一般人日常生活所需，被告並非以此作為犯罪之
    工具，又非違禁物，爰均不併為沒收之諭知。
據上論斷，應依刑事訴訟法第二百九十九條第一項前段，刑法第二百七十一條第一項
、第三十七條第二項、第三十八條第一項第二款，判決如主文。
本案經檢察官乙○○到庭執行職務。
中　　　華　　　民　　　國　　　九十三　　年　　十二　　月　　二十一　　日
                                  臺灣高雄地方法院刑事第六庭
                                      審判長法　官 蔡國卿
                                            法  官 林俊寬
                                            法  官 陳君杰
右正本證明與原本無異。
如不服本判決，應於判決送達後十日內，向本院提出上訴狀。
                                            書記官 陳昱良
中　　　華　　　民　　　國　　　九十三　　年　　十二　　月　　二十一　　日
附錄本件論罪科刑法條：
刑法第二百七十一條第一項
殺人者，處死刑、無期徒刑或十年以上有期徒刑。
